【裁判字號】    96,上訴,2075
【裁判日期】    970814
【裁判案由】    違反森林法等
【裁判全文】
臺灣高等法院臺中分院刑事判決        96年度上訴字第2075號
上  訴  人
即  被  告  乙○○
選任辯護人  江來盛律師
上列上訴人因違反森林法等案件，不服臺灣南投地方法院95年度
訴字第981號中華民國96年6月6日第一審判決（起訴案號：臺灣
南投地方法院檢察署94年度核退偵字第42號），提起上訴，本院
判決如下：
      主  文
原判決撤銷。
乙○○無罪。
      理  由
一、公訴意旨略以：被告與丙○○、戊○○ (均經判刑確定)、
    洪欲勝 (已死亡，業經不起訴處分)結夥三人以上，攜帶客
    觀上足以對人體、生命造成威脅，足供兇器使用之十字鎬、
    鋤頭、鋸子各1把及鐵絲1串、滑輪器1個，先於93年12月下
    旬某日，共同至行政院農業委員會林務局南投林區管理處埔
    里工作站下 (簡稱南投林管處）所管理之國有南投縣埔里事
    業區71林班地保安林內，共同挖掘土柱並將1顆傾倒之森林
    主產物五葉松包紮棉被之際，適為南投林管處巡山員丁○○
    發覺而出言制止，丙○○乃對丁○○稱：「你不要管那麼多
    ，我不賣這五葉松難過年」等語，戊○○則基於對依法執行
    公務之公務員為妨害公務而施以強暴脅迫之犯意，手持黑色
    形狀手槍物，動手推倒丁○○，並對丁○○恫稱：「快離開
    ，要不然把你推落山谷」等語危害於丁○○；被告乙○○見
    狀，規勸稱：「人家不要讓我們做，我們就不要再做了」等
    語，四人隨即駕車離去而未遂。嗣於94年2月初某日，由丙○○以新臺幣（下同）5、6千元代價，僱請不知情之司機陳
    石興，及真實姓名年籍不詳之綽號「阿雄」、「拼土」之男
    子，載運砂石至上開71號林班地鋪設砂石，以利日後搬運竊
    得之五葉松，被告乙○○與丙○○、洪欲勝、戊○○四人則
    在一倒伏之五葉松旁燃燒金紙，又為巡山員丁○○制止，四
    人與不知情之司機即駕車離去。於94年3月3日前之不詳時日
    ，被告乙○○與丙○○、戊○○、洪欲勝等人，再承前竊盜
    、違反森林法之概括犯意聯絡，至埔里事業區71林班地之保
    安林，竊取五葉松3株。得手後，被告乙○○將1株五葉松種
    植於不知情之廖福義（另為不起訴處分）位於南投縣魚池鄉
    大雁村山楂腳巷住處前檳榔園內，嗣於94年3月3日中午12時
    許，為警在上址查獲；復經警會同南投林管處人員前往埔里
    事業區71林班地勘查，發覺2株五葉松邊溝部分遭挖掘痕跡
    ，2 株五葉松已挖起倒伏在現場，1株被載離現場，並扣得
    十字鎬、鋤頭、鋸子各1把及鐵絲1串、滑輪器1個。因認被
    告共同犯森林法第五十二條第一項第一款、第四款、第六款
    之罪嫌。
二、按犯罪事實應依證據認定之，無證據不得認定犯罪事實，刑
    事訴訟法第一百五十四條定有明文；又認定不利於被告之事
    實須依積極證據，苟積極證據不足為不利於被告事實之認定
    時，即應為有利於被告之認定，更不必有何有利之證據 (最
    高法院三十年上字第八一六號判例參照)；認定犯罪事實所
    憑之證據，雖不以直接證據為限，間接證據亦包括在內；然
    而無論直接或間接證據，其為訴訟上之證明，須於通常一般
    之人均不致有所懷疑，而得確信其為真實之程度者，始得據
    為有罪之認定，倘其證明尚未達到此一程度，而有合理之懷
    疑存在時，事實審法院復已就其心證上理由予以闡述，敘明
    其如何無從為有罪之確信，因而為無罪之判決，尚不得任意
    指為違法 (最高法院七十六年度台上字第四九八六號判例參
    照)。本件公訴人認被告共犯上開罪行係以共犯丙○○、洪
    欲勝、戊○○於警、偵訊之人供述、證人丁○○、陳石興之
    證述及贓物認領保管單、森林被害告訴書、照片十二張等為
    據，訊據被告堅決否認犯上開罪行，辯稱：伊並未共同竊取
    五葉松，丙○○、洪欲勝、丁○○等人所述不實在，洪欲勝
    先後所述交付之金額不符，亦未提出交錢之證據，洪欲勝經
    巡山員丁○○制止後既知悉五葉松屬南投林管處管理，何以
    未取回交付之款項，如伊確有販賣系爭五葉松豈會向警方告
    發等語。經查：丙○○於警訊時供述：我與洪裕勝是朋友，
    在天聖堂被查獲之五葉松洪裕勝告訴我是向乙○○購買，洪
    裕聖要捐給天聖堂，乙○○僱請吊車吊至天聖堂，我去過埔
    里七十一林班地，洪欲勝在該處工作，乙○○叫我幫他載10
    0立方米的砂石至該處，當時我與洪裕勝、戊○○在場，看
    見巡山員在該處巡視，他阻止我在該處傾倒砂石，戊○○向
    巡山員表示，他已經花了很多錢要搬運這棵五葉松樹，請巡
    山員不要擋他財路，我沒有恐嚇巡山員即離去等語。於偵查
    中供陳：93年年底時洪欲勝有來找我，說他有向乙○○買一
    株五葉松，如果可以種活，這株價值有70、80萬元，但乙○○帶洪欲勝去看路時發現地不夠寬，吊車沒辦法支撐，乙○○叫我去魚池鄉大雁村正裕砂石場叫一台砂石車，一台鐵牛
    車陳石興 (約60幾歲，住修正巷 )載粗的砂石，我和洪欲勝
    去堆砂石時，．．巡山員有來，說不能倒砂石，我們說這是
    乙○○的地，巡山員說地已收回林務局管，之後我們就走了
    ，第二次是乙○○說他己和林務局溝通好，叫我們再去鋪砂
    石，本來陳石興不敢去，是我託他，他才又去，．．林務局
    又去，林務局員和戊○○吵架、大小聲．．樹是乙○○或洪
    欲勝請工人挖的。我知道洪裕勝向乙○○協調價錢買，因他
    們協調地點是我家，我幫他們泡茶，當時價錢是20萬元，但
    洪欲勝沒有這麼多錢，在冬至左右樹有種在我家，．．樹種
    當天廖福義不在，但我有告訴他洪欲勝是向乙○○買，要先
    試種我們家，因洪欲勝沒有地可以種等語 (見一二八號偵查
    卷)。於原審證述：第一次我是與戊○○、乙○○到現場，
    然後有到溪底與乙○○談價錢，當時洪欲勝是在五葉松那裡
    ，距離我們大約有兩百公尺。那時候乙○○說那些五葉松是
    他的，當時是說要三十萬元，但是當天並沒有談成。第二次
    是洪欲勝帶我、及其他工人一起去，然後說乙○○全權交給
    他處理，因為我以前是在砂石行工作，所以可以鋪砂石，讓
    他們方便運送，當時就是要鋪砂石運送五葉松，當時巡山員
    還有來，他說不可以鋪砂石，然後我們就走了。第三次洪欲
    勝又找我說要鋪砂石一百米，乙○○已經都處理好了，所以
    可以去鋪砂石了。我認為本件是癥結是在乙○○騙說五葉松
    是他們然後要賣給別人三十萬元，之後又說巡山員那裡都已
    經處理好了，然後挖五葉松之後並沒有給付尾款，乙○○才
    去檢舉，買賣五葉松的事情都是在我家泡茶的時候所說的。
    後來是洪欲勝告訴我說要去載送，然後我在山上等洪欲勝，
    由洪欲勝找工人去載送，由乙○○帶路，是要載送去種植。
    乙○○所賣的五葉松就是拿去我家種植的那棵，那時候賣五
    葉松時是在我家談，一開始是拿十二萬元，我有看到，總共
    賣得的價款我不知道，是洪欲勝與乙○○談的等語。於本院
    證述：五葉松被告乙○○說是他的，洪裕勝向他買的，交易
    的時候在我家，洪欲勝那時一直殺價，談到十二萬元，談了
    好幾次，我參與挖第一棵，根都挖起來，用繩子掉的時候繩
    索斷掉，並且向斜坡倒下去，被告說挖旁邊那棵，要挖的時
    候發現吊車沒有辦法進去，我因貪念洪欲勝告訴我那個樹很
    值錢，要我去接洽砂石場，我就去接洽載砂石過去鋪路，被
    巡山員看到。因為砂石錢已出了，沒有回收才再去挖第二顆
    。後來是洪欲勝與被告二人僱用卡車（附帶吊車）的車子，
    把樹載到天聖堂去種的，洪欲勝一開始告訴我要捐給天聖堂
    ，後來有叫買主去買，但買主說這種樹，種不活，不敢買等
    語。洪裕勝於警訊中證述：我曾去過埔里七十一林班地二次
    ，丙○○叫我去幫忙鋪砂石，我與丙○○在旁以砂石鋪路，
    好讓吊車可以出入搬運竊取那顆五葉松，有遇到巡山員，但
    是我沒有恐嚇巡山員，有聽到戊○○與巡山員在爭吵，不知
    道他們在爭吵什麼，可能是因為盜採五葉松乙事而爭吵，我
    有目睹巡山員跌倒，我不知道巡山員如何跌倒的，五葉松是
    是我向乙○○購買，要捐給廖福義的天聖堂還願，沒有契約
    證明，我先付定金新台幣八萬元給乙○○，乙○○叫吊車載
    去天聖堂的，由我與丙○○種植。於偵查中證述：我以20萬
    元向乙○○買五葉松，於94年2、3月間交現金12萬元給乙○○，在場有丙○○有看到，我們有載砂石要去71林班地堆，
    樹才能運出來，砂石車是乙○○叫丙○○叫，砂石場是魚池
    鄉裕田砂石行，因乙○○說那地是他朋友的地，堆砂石沒有
    關係，93年我和丙○○去鋪砂石，林務局來時說不能鋪，之
    後我們就走，當時乙○○有在場說沒關孫，之後我們第2次
    又去鋪砂石，第2次去時有我、丙○○、戊○○，我們有在
    場鋪砂石，林務局又來和戊○○大小聲，他們在講什麼我沒
    有注意聽，我沒有挖五葉松，五葉松是乙○○載去天聖堂，
    所以我才給他12萬元，但五葉松根部已裂開，所以我尾款才
    不願意給他，我們是讓乙○○請來鋪砂石等語。戊○○於警
    訊時供述：我曾經去過埔里七十一林班，是與洪欲勝一起進
    入，洪欲勝告訴我出錢讓他們挖取那棵五葉松我就有錢可以
    分，但我不懂樹木之價格又不清不楚，我就拒絕洪欲勝，洪
    欲勝常電話找我出錢讓他們去挖樹，我不理會他便手機號碼
    換掉來躲避他，且很多人告訴我不要與洪欲勝在一起，因他
    都亂搞，所以我會躲避他不會跟他在一起等語。於偵查中供
    陳：93年10、11月時洪欲勝告訴我說有錢讓我賺，帶我去林
    班地看樹，他說叫我出錢，他要去挖樹，樹若賣出去會讓我
    分，我說我不要，我不懂樹價值，所以我沒有和他們去挖樹
    等語。於原審證述：洪欲勝找我要投資五葉松，然後要我出
    錢，我答應後拿了六、七萬元給他買材料，第一次他們去挖
    取的時間我沒有去，後來第二次去的時候，洪欲勝他們說有
    遇到乙○○，乙○○才說那些五葉松是他的，是乙○○向老
    鄉長買的，說如果要挖取的話要錢，後來洪欲勝找我到埔里
    去找乙○○說要以新台幣三十萬元向乙○○買，然後我就委
    託洪欲勝處理，約定說先將五葉松運走，等賣完後有錢再給
    乙○○，我們去運送的時候，就遇到巡山員的人制止我們，
    然後造成我們的約定無法兌現，當時被告丙○○也有在場，
    乙○○說如果五葉松運走後，就要兌現三十萬元的約定，但
    是後來沒有成功，之後他們如何處理我就不知道了等語。丁○○於警訊時證述：九十三年十二月下旬在埔里七十一林班
    地，丙○○親口向我說不要管那麼多，我不賣這五葉松難過
    年，另有綽號黑軍的男子持一把黑色手槍指向我並推我胸部
    致我跌倒，有看到乙○○站在現場上方約十公尺投六五線道
    路上，當時乙○○向現場丙○○等人喊說：『人家不要讓我
    們做，我們就不要再做了』，九十四年二月初我又發現丙○○、洪欲勝、綽號『黑軍』之男子及一或二名我不知姓名之
    男子共五或六人在現場，綽號黑軍之男子在燒金紙，其他人
    在已伏倒五葉松旁邊未見有何動作，乙○○依舊站在投六五
    線道路上等語，於偵查時證述：九十三年十二月底上午十時
    多時看到洪欲勝、丙○○、戊○○、乙○○等四人在埔里七
    十一林班地．．．之後是九十四年二月過年前上午十一時，
    也是在埔里七十一林班地，我有看到洪欲勝、戊○○、丙○○、乙○○．．．」等語，於原審證述：在九十三年十二月
    下旬確實是有人在七十一林班地帶著鏟子在一棵傾倒的五葉
    松旁邊，好像要帶走的意思，我在那裡阻止他們，他們還把
    我推倒在地，當時乙○○站在上方看，九十四年二月乙○○
    也是在上面的路邊，好像在那邊看，也是距離約七、八公尺
    等語。核丙○○就其是否參與挖五葉松，系爭種於天聖堂之
    五葉松究竟係洪裕勝要捐贈天聖堂或日後販售圖利，何人請
    其叫砂石車載砂石至現場鋪，何人僱請吊車載至天聖堂等先
    後所述不一，且就其是否告訴廖福義五葉松係洪裕勝向乙○○購買與廖福義於偵查中之證述不符，所述目睹洪裕勝交付
    被告乙○○十二萬元與洪裕勝於警局初訊時所稱八萬元不合
    。洪裕勝先後所述交付被告乙○○之金額不一，所稱五葉松
    是要捐贈與天聖堂與戊○○所述不一。戊○○先後就有無交
    錢給洪裕勝所述不一。審酌洪裕勝、丙○○等人均住在魚池
    鄉，系爭五葉松所在之埔里七十一林班亦在魚池鄉 (見本院
    履勘筆錄)，且於現場鋪砂石時即為證人丁○○制止，應知
    悉系爭五葉松係南投林管處管理非被告所有，洪欲勝焉會於
    九十四年二、三月間交付被告乙○○現款，且其所稱交付之
    款項先後不一，又始終未能提出付款之憑證，再既係向被告
    乙○○購買何以洪裕勝、丙○○要僱請砂石車載砂石至現場
    鋪路並參與挖樹，於被警查獲後亦未向被告乙○○要求退款
    ，均與常情有違，矧丙○○、洪裕勝亦未能提供載運系爭五
    葉松至天聖堂司機供調查，尚難以洪裕勝、戊○○、丙○○
    上開供證遽認被告有出售系爭五葉松與洪裕勝，與洪裕勝等
    共犯本件森林法罪行。次查證人丁○○雖證述：被告乙○○
    二次均有在六五線道路上，其中一次且喊稱：人家不要讓我
    們做，我們就不要再做了等語，然戊○○於原審證述：我不
    知道乙○○是否有說人家不讓我們做，我們就不要做等語，
    而丁○○既二次目睹洪欲勝等在盜採現場，其中一次且被戊○○恐嚇並推倒，何以均未呈報亦未報警？況被告乙○○如
    確有販賣系爭五葉松與洪裕勝，隱匿尚且不及，豈會甘冒案
    發負刑事、民事責任而向警局告發，且洪裕勝、丙○○等均
    知悉系爭五葉松係南投林區管理處管理如上述，自不可能受
    被告詐騙，亦難以證人丁○○上開證述及被告乙○○於警訊
    中曾供稱：因該林班地內之五葉松係前承租人新城村民黃傳
    宗所種，但其年事已高與我是舊鄰居，所以委託我來管理該
    批五葉松等語，於原審中供稱：我確實有與洪欲勝在埔里見
    過兩次面，有談到價錢，但是並沒有說要賣給他們等語，即
    認被告乙○○有販賣系爭五葉松與洪欲勝參與本件違反森林
    法犯行。至證人陳石興於偵查中證述：係丙○○叫伊載砂石
    去鋪路，工錢也是他給我，他說路太小，他要用吊車吊東西
    等語及卷附贓物認領保管單、森林被害告訴書、照片十二張
    等亦均未能證明被告共犯本件罪行，此外且查無其他積極證
    據足認被告為上開罪行，應認被告罪嫌尚屬不足，原審未詳
    細勾稽遽為被告科刑之諭知尚有未洽，應由本院將原審判決
    撤銷改判，另為無罪之諭知。
三、據上論斷，應依刑事訴訟法第三百六十九條第一項前段、第
    三百六十四條、第三百零一條第一項，判決如主文。
    本案經檢察官甲○○到庭執行職務。
中    華    民    國    97    年    8    月    14     日
            刑事第九庭  審判長法  官  陳  筱  珮
                              法  官  許  旭  聖
                              法  官  康  應  龍
上列正本證明與原本無異。
檢察官得上訴。
如不服本判決應於收受送達後十日內向本院提出上訴書狀，其未
敘述上訴之理由者並得於提起上訴後十日內向本院補提理由書（
均須按他造當事人之人數附繕本）。
                              書記官  姚  錫  鈞
中    華    民    國    97    年    8    月    15     日


司法院資訊處製作；財團法人民間司法改革基金會備份。
